最高法院刑事判決　　　　　　九十四年度台上字第四八六七號
　　上　訴　人　甲○○
　　　　　　　　　　　　之1號.
上列上訴人因違反毒品危害防制條例案件，經台灣高等法院高雄
分院中華民國九十四年六月三十日第二審更審判決（九十四年度
上重更(二)字第一０號，起訴案號：台灣高雄地方法院檢察署九十
一年度偵字第四三四六號）後，依職權逕送審判，視為被告已提
起上訴，本院判決如下：
    主  文
原判決撤銷，發回台灣高等法院高雄分院。
    理　由
本件原判決認定上訴人甲○○明知海洛因係毒品危害防制條例第
二條第二項第一款所稱之第一級毒品，不得販賣、運輸、持有，
竟與一不詳年籍綽號「阿宜」之成年男子基於意圖營利販賣海洛
因之犯意聯絡，於民國九十一年一月十八日，由上訴人駕駛其姊
夫黃冠台所有之DH－一九六八號自用小客車，搭載綽號「阿宜」
之男子，前往台南縣仁德交流道附近之便利商店，由綽號「阿宜
」者下車向不詳姓名年籍綽號「阿堯」之成年男子販入海洛因磚
十四塊，上訴人再依「阿宜」之指示，與之共同將該十四塊海洛
因磚載回至高雄市後，伺機尋人共同出售。嗣於同年二月二十五
日二十一時三十分許，在高雄市○○區○○街九巷十一號七樓之
八其租屋處經警查扣上開待售之海洛因磚四塊，又在其身上查獲
前述自用小客車鑰匙，旋在該自用小客車內扣得海洛因磚十塊（
十四塊海洛因磚驗餘淨重合計五一七三點四一公克，另包裝重四
十四點八公克）等情。因而撤銷第一審關於運輸第一級毒品部分
科刑之判決，改判論處上訴人共同販賣第一級毒品罪刑（處無期
徒刑）。固非無見。
惟查：(一)、有罪之判決書，須將認定之犯罪事實詳記於事實欄，
然後於理由內逐一說明其憑以認定之證據，使事實與理由兩相一
致，方為合法。又販賣毒品罪，並不以販入後復行賣出為構成要
件，但須以營利為目的，一經販入即足成立，故行為人有無此項
犯罪之目的，自應於事實欄內為翔實之記載，然後於理由內說明
其憑以認定之證據，始稱適法。原判決論處上訴人販賣第一級毒
品罪刑，雖於事實欄認定上訴人與綽號「阿宜」之男子係基於意
圖販賣海洛因營利之犯意聯絡……，等情，然於理由內對於上訴
人與「阿宜」者，自始主觀上已有販入海洛因營利乙節，並未說
明所憑認定之依據及其心證理由，僅以上訴人明知「阿宜」所欲
取得者係鉅量之海洛因，乃認其顯係供販賣營利之用等語（見原
判決第六頁），尚嫌理由不備。(二)、毒品危害防制條例第十九條
第一項關於沒收之規定，乃政府為防制毒品危害，維護國民身心
健康，所設之特別規定，採義務沒收主義。故凡犯同條例第四條
至第九條、第十二條、第十三條或第十四條第一項、第二項之罪
者，其供犯罪所用之物或因犯罪所得之財物，均須諭知沒收之，
法院無審酌之餘地。警方於九十一年二月二十五日二十二時許，
在高雄市○○區○○街九巷十一號八樓之八查獲之電子秤一台、
毒品分裝夾鍊袋三大袋（每袋五十只）、一小袋（一百只）及分
裝毒品所用塑膠匙二支，均係上訴人所有，已經證人朱燕喜、蔡
秀足於警詢、偵查及第一審審理時一致供陳屬實。而上訴人於警
詢亦坦認警方在同市○○街九巷十一號七樓之八伊租屋處查獲之
分裝毒品空夾鍊袋三大袋（每袋五十只）、一小袋（約一百只）
及電子秤一台均係伊所有無訛（見警卷第一頁背面、第四頁正、
背面、第六頁背面，偵卷第六頁，一審卷第一九五頁）。依此，
上開查獲物品似均係上訴人所有供本件販賣海洛因所用之物，自
應依上開規定予以宣告沒收。原判決於理由內謂扣案之空夾鍊袋
六大袋、二小袋、電子秤二台及塑膠匙二支與上訴人本件販賣毒
品犯行無關，乃不為沒收諭知，要與上開卷證不相符合，而有證
據上理由矛盾之違法。(三)、刑法上之運輸罪，不以為他人轉運輸
送為必要，即為自己輸送者，亦包括在內，故不論為他人或為自
己運輸，均應成立運輸罪。依原判決事實欄所載，係認定上訴人
與綽號「阿宜」之男子，基於意圖營利販賣海洛因之犯意聯絡，
於九十一年一月十八日由上訴人駕駛自用小客車搭載「阿宜」至
台南縣仁德交流道附近之便利商店，由「阿宜」下車向綽號「阿
堯」之男子販入海洛因磚十四塊，二人乃將之載回高雄市，伺機
出售等情。如果無誤，上訴人與綽號「阿宜」者，除自始有販賣
海洛因營利之犯意聯絡，及自「阿堯」者販入海洛因之行為外，
似亦有駕駛小客車自台南縣轉運輸送海洛因至高雄市情事。檢察
官起訴書係以上訴人與「阿宜」二人有運輸第一級毒品海洛因之
犯意聯絡，且有上開轉運輸送毒品犯行，乃認所為應成立毒品危
害防制條例第四條第一項之運輸第一級毒品罪。原判決事實既認
上訴人與「阿宜」者，除有上開自台南縣載運海洛因至高雄市之
行為外，復認渠二人主觀上自始即有販賣海洛因營利之犯意聯絡
，而販入海洛因磚十四塊，則上訴人此二行為似係牽連涉犯販賣
及運輸第一級毒品二罪名。原審對於上訴人被訴運輸第一級毒品
罪之成否，未加論斷，僅於判決理由內謂公訴意旨雖認上訴人係
犯運輸第一級毒品罪，但販賣與運輸毒品，均以持有毒品為其基
本犯罪構成事實，自得變更起訴法條予以審理等語，應有已受請
求之事項，未予判決之違法。本件係原審依職權送上訴，上訴人
雖未提出上訴理由，然以上係本院得依職權調查之事項，應認原
判決仍有撤銷發回更審之原因。
據上論結，應依刑事訴訟法第三百九十七條、第四百零一條，判
決如主文。
中　　華　　民　　國　九十四　年　　九　　月　　八　　日
                      最高法院刑事第九庭
                          審判長法官  張　淳　淙
                                法官  張　春　福
                                法官  呂　丹　玉
                                法官  洪　昌　宏
                                法官  蔡　彩　貞
      本件正本證明與原本無異
                                      書  記  官
中　　華　　民　　國　九十四　年　　九　　月　十五　　日
                                                  Ｒ
